【裁判字號】    99,易,1182
【裁判日期】    990730
【裁判案由】    毒品危害防制條例
【裁判全文】
臺灣高雄地方法院刑事判決              99年度易字第1182號
公  訴  人  臺灣高雄地方法院檢察署檢察官
被      告  丙○○
上列被告因毒品危害防制條例案件，經檢察官提起公訴（99年度
毒偵字第1452號），本院判決如下：
    主  文
丙○○施用第二級毒品，處有期徒刑伍月，如易科罰金，以新臺
幣壹仟元折算壹日。緩刑貳年，緩刑期間付保護管束。
    事  實
一、丙○○於民國97年4 月間，因施用毒品案件，經臺灣高雄地
    方法院以97年度審毒聲字第197 號裁定令入勒戒處所執行觀
    察勒戒，於同年6 月9 日因無繼續施用毒品之傾向而釋放出
    監，並由臺灣高雄地方法院檢察署檢察官以97年毒偵字第77
    0 號為不起訴處分確定。詎仍未戒除毒品，於前開觀察勒戒
    執行完畢釋放後5 年內，復基於施用第二級毒品甲基安非他
    命之犯意，於99年1 月24日下午3 時許回溯72小時內之某時
    ，在不詳處所，施用第二級毒品甲基安非他命1 次。嗣於同
    日下午1 時50分許，因行跡可疑為警通知至警局說明，經其
    同意採集尿液送驗後，檢驗結果呈甲基安非他命陽性反應，
    始悉上情。
二、案經高雄縣政府警察局乙○分局移送臺灣高雄地方法院檢察
    署檢察官偵查起訴。
    理  由
壹、程序部分：
    按被告以外之人於審判外之陳述，雖不符前4 條（即刑事訴
    訟法第159 條之1 至之4） 之規定，而經當事人於審判程序
    同意作為證據，法院審酌該言詞陳述或書面陳述作成時之情
    況，認為適當者，亦得為證據。當事人、代理人或辯護人於
    法院調查證據時，知有第159 條第1 項不得為證據之情形，
    而未於言詞辯論終結前聲明異議者，視為有前項之同意，刑
    事訴訟法第159 條之5 定有明文。經查，檢察官及被告丙○
    ○於本院言詞辯論終結前，就本判決所引用下列各項屬於審
    判外陳述之證據，知有第159 條第1 項不得為證據之情形，
    均未聲明異議，且本院審酌該證據作成情況均無不適當之情
    形，是依上開規定，認得作為本案證據。
貳、實體部分：
一、上開事實，業據被告丙○○於本院審理時坦承不諱（見院二
    卷第25頁背面），核與證人即負責採尿之員警甲○○於本院
    審理時之具結證述相符（見院二卷第23頁背面至24頁背面）
    ；且經警方採集被告尿液送臺灣檢驗科技股份有限公司以酵
    素免疫法初步檢驗及氣相層析質譜儀法確認檢驗，結果呈甲
    基安非他命類陽性反應，有該公司99年2 月8 日KＺ00000000
    0000號濫用藥物尿液檢驗報告、毒品案件嫌疑犯尿液採證檢
    驗對照表各1 份附卷足憑（見警卷第4 、8 頁）。足見被告
    所稱於上開時間施用第二級毒品甲基安非他命之自白，應與
    事實相符而堪採信。
二、按毒品危害防制條例前於92年7 月9 日修正公布，自93 年1
    月9 日施行，觀之該條例第20條、第23條之立法理由，修正
    後毒品危害防制條例就施用毒品者，只於「初犯」及「5 年
    後再犯」2 種情形，有其追訴條件之限制，即須於初犯經觀
    察、勒戒或強制戒治釋放後，5 年內均無施用毒品之行為，
    始能認其前所實施之觀察、勒戒或強制戒治已足遮斷毒癮，
    而得於5 年後再犯時，再予適用初犯之規定，重行觀察、勒
    戒等程式。倘5 年內已經再犯，被依法追訴處罰，縱其第3
    次（或第3 次以上）施用毒品之時間在初犯釋放5 年以後，
    即與「5 年後再犯」之情形有別，且因已於「5 年內再犯」
    ，顯見其再犯率甚高，原實施觀察、勒戒或強制戒治，已無
    法收其實效，而無5 年戒斷期之存在，自無再經觀察、勒戒
    及強制戒治之必要，應得逕行追訴處罰，最高法院95年度台
    上字第1071號判決意旨參照。查被告於97年4 月間，因施用
    毒品案件，經本院以97年度審毒聲字第197 號裁定令入勒戒
    處所執行觀察、勒戒，於同年6 月9 日因無繼續施用毒品之
    傾向而釋放出監，並由臺灣高雄地方法院檢察署檢察官以97
    年毒偵字第770 號為不起訴處分確定等情，有臺灣高等法院
    被告前案紀錄表、在監在押全國記錄表、施用毒品案件紀錄
    表各1 份在卷可稽。是被告於觀察勒戒執行完畢釋放後，5
    年內再犯本件施用第二級毒品犯行，自應依法論罪科刑。是
    本件事證明確，被告之犯行堪以認定。
三、按甲基安非他命依其成癮性、濫用性及對社會危害性，係屬
    第二級毒品，毒品危害防制條例第2 條第2 項定有明文。核
    被告所為，係犯毒品危害防制條例第10條第2 項之施用第二
    級毒品罪。被告持有第二級毒品之犯行，本應以持有第二級
    毒品罪論，惟其持有後進而施用，其持有之低度行為均應被
    施用之高度行為所吸收，故不另論其持有毒品罪。爰審酌被
    告前因施用毒品案件，經觀察勒戒後，竟再繼續施用毒品，
    顯見意志不堅，惟其犯罪係戕害自身，及犯後坦承犯行，態
    度良好，暨其犯罪之動機、手段、目的等一切情狀，認公訴
    人於本院審理時所求處之有期徒刑8 月，尚嫌過重，爰量處
    如主文所示之刑，並諭知易科罰金之折算標準。末查，被告
    前未曾因故意犯罪受有期徒刑以上刑之宣告等情，有臺灣高
    等法院被告前案紀錄表在卷可參，其因一時失慮，偶罹刑典
    ，經此偵審程序及罪刑之宣告，應能知所警惕，信無再犯之
    虞，本院認所宣告之刑以暫不執行為適當，爰併予宣告緩刑
    2 年。又期被告能戒除毒癮，以啟自新，另依刑法第93條第
    1 項規定，並諭知於緩刑期間付保護管束。
據上論斷，應依刑事訴訟法299 條第1 項前段，毒品危害防制條
例第10條第2 項，刑法第11條前段、第41條第1 項前段、第74條
第1 項第1 款、第93條第1 項，判決如主文。
本案經檢察官丁○○到庭執行職務
中    華    民    國    99    年    7    月    30    日
                  刑事第二庭  審判長法  官  吳進寶
                                    法  官  施盈志
                                    法  官  羅立德
以上正本證明與原本無異。
如不服本判決應於收受送達後10日內向本院提出上訴書狀，並應
敘述具體理由；如未敘述上訴理由者，應於上訴期間屆滿後20日
內向本院補提理由書（均須按他造當事人之人數附繕本）「切勿
逕送上級法院」。
中    華    民    國    99    年    7    月    30    日
                                    書記官  林慧君
附錄本案論罪科刑法條全文：
毒品危害防制條例第10條：
施用第一級毒品者，處6 月以上5 年以下有期徒刑。
施用第二級毒品者，處3年以下有期徒刑。

司法院資訊處製作；財團法人民間司法改革基金會備份。
